臺灣高等法院刑事判決
109年度上訴字第117號
上  訴  人  
即  被  告  官有俊  


上列上訴人因毒品危害防制條例案件，不服臺灣新竹地方法院10
8年度訴字第689號，中華民國108年11月14日第一審判決（起訴
案號：臺灣新竹地方檢察署108年度毒偵字第404號、第694號、
第695號、第774號），提起上訴，本院判決如下：
    主  文
上訴駁回。                                              
    理  由
一、按不服地方法院之第一審判決而上訴者，應向管轄第二審之
    高等法院為之；上訴書狀應敘述具體理由，刑事訴訟法第36
    1條第1項、第2項定有明文。第二審法院認為上訴書狀未敘
    述理由，或上訴有第362條前段之情形者，應以判決駁回之
    ，同法第367條前段亦有明定。所稱「具體理由」，並不以
    其書狀應引用卷內訴訟資料，具體指摘原審判決不當或違法
    之事實，亦不以於以新事實或新證據為上訴理由時，應具體
    記載足以影響判決結果之情形為必要。但上訴之目的，既在
    請求第二審法院撤銷或變更第一審之判決，所稱「具體」，
    當係抽象、空泛之反面，若僅泛言原判決認事用法不當、採
    證違法或判決不公、量刑過重等空詞，而無實際論述內容，
    即無具體可言。從而，上開法條規定上訴應敘述具體理由，
    係指須就不服判決之理由為具體之敘述而非空泛之指摘而言
    （最高法院106年度第8次刑事庭會議決議意旨參照）。
二、原判決適用簡式審判程序以：上訴人即被告甲○○基於施用第
    一級毒品及第二級毒品之犯意，分別於原判決附表各編號所
    示之時間、地點，以原判決附表各編號所示之方式，分別施
    用第一級毒品海洛因共4次、施用第二級毒品甲基安非他命
    共3次。嗣因其另犯施用毒品案件，經臺灣新竹地方檢察署
    檢察官以107年度毒偵字第1090號予以緩起訴處分，緩起訴
    期間1年6月，自民國107年7月16日至109年1月15日止，並命
    其接受戒癮治療，其期程為1年（107年5月31日起至108年5
    月30日止），經臺灣新竹地方檢察署觀護人於如原判決附表
    各編號所示之時間、地點通知其到案，採集尿液送驗後，結
    果呈如原判決附表所示毒品代謝物陽性反應等事實，業據被
    告於檢察事務官詢問及原審審理中均自白認罪（見108毒偵4
    04卷第59頁、108毒偵695卷第47頁至第48頁、原審卷第44頁
    至第45頁、第49頁），復有如原判決附表各編號證據欄所示
    證據在卷可佐，足認被告任意性之自白與事實相符。核被告
    如原判決附表編號1至編號4施用海洛因部分，均係犯毒品危
    害防制條例第10條第1項之施用第一級毒品罪；如原判決附
    表編號2至編號4施用甲基安非他命，均係犯同條第10條第2
    項之施用第二級毒品罪。其持有第一級毒品海洛因及第二級
    毒品甲基安非他命之低度行為，均應分別為其施用之高度行
    為所吸收，均不另論罪。被告如原判決附表所示之施用第一
    級毒品罪及第二級毒品罪，犯意各別、行為互殊，應予分論
    併罰。並以行為人之責任為基礎，審酌被告前因施用毒品案
    件，歷經觀察、勒戒、強制戒治及法院判處罪刑確定後仍未
    能深切體悟，自愛自重，戒絕毒癮，復沾染毒品惡習，可見
    其並無戒毒悔改之意，且自我克制能力不足，對毒品有相當
    之依賴性，難以回歸正常社會，並參酌其施用第一、二級毒
    品行為對於自身危害程度非輕，對社會風氣、治安亦有潛在
    之相當危害，實不宜薄懲，惟念毒品危害防制條例對於施用
    毒品之被告改以治療、矯治為目的，非重在處罰，係因被告
    違反本罪實係基於「病患性」行為，其犯罪心態與一般刑事
    犯罪之本質並不相同，應側重適當之醫學治療及心理矯治為
    宜，又其行為本質乃屬自殘行為，反社會性之程度較低，且
    考量被告坦承犯行之犯後態度，及其自述國中畢業之智識程
    度、從事鐵工，日薪新臺幣2,200元，尚有二子待其扶養之
    生活狀況暨其品行、犯罪動機、目的、手段等一切情狀後，
    分別量處如原判決附表主文欄所示之刑及諭知易科罰金之折
    算標準，復定應執行刑有期徒刑1年11月及諭知易科罰金之
    折算標準。經核原判決已詳敘其認定事實所憑證據、理由及
    量刑依據，從形式上觀察，並無認定事實錯誤、量刑瑕疵或
    違背法令之情形可言。
三、被告上訴意旨略以：被告於檢察事務官訊問時，均坦承不諱
    ，並配合調查，家中尚有剛出生二個月之幼兒嗷嗷待哺，懇
    乞體恤被告，給予自新機會，從輕量刑，以期能早日回歸家
    庭、社會，負起照顧家庭、幼兒責任云云。
四、本院以：按刑之量定，為求個案裁判之妥當性，法律賦予法
    院裁量之權，量刑輕重，屬為裁判之法院得依職權自由裁量
    之事項，苟其量刑已以行為人之責任為基礎，並斟酌刑法第
    57條各款所列情狀，在法定刑度內，酌量科刑，如無偏執一
    端，致明顯失出失入情形，即不得單就量刑部分遽指為不當
    或違法。經查，原判決就被告之犯罪情節及科刑部分之量刑
    基礎，已如前述於理由欄內具體說明，顯已斟酌刑法第57條
    各款事由而為刑之量定，係以行為人責任為基礎，並未逾越
    法定刑度，亦無濫用裁量權而有顯然失出或有失衡平之情事
    ；且依毒品危害防制條例第10條規定，施用第一級毒品，法
    定本刑為6月以上5年以下有期徒刑；施用第二級毒品，法定
    本刑為3年以下有期徒刑，然原審就被告施用第一級毒品4次
    ，僅各量處有期徒刑6月、就施用第二級毒品3次，僅各量處
    有期徒刑3月，復就此7次施用毒品犯行，定應執行有期徒刑
    1年11月，已屬從輕並無過重之情，按之前揭說明，即不得
    遽指為不當或違法。至被告上訴意旨所述之家中尚有剛出生
    二個月之幼兒嗷嗷待哺等情，因此等非被告本身之犯罪情狀
    ，尚難據以認已達影響本件量刑之程度，亦與原判決有何違
    法或不當之處無涉，附此敘明。
五、綜上，被告不服原判決而具狀上訴，雖已敘述上訴理由，惟
    並未具體指摘原判決濫用刑罰裁量權限或有何不當或違法，
    純屬其個人主觀上對法院量刑之期盼，核與刑事訴訟法第36
    1條第2項所稱「具體理由」，尚非相當，難謂已提出合於刑
    事訴訟法第361條第2項規定之具體理由。揆之上開規定及說
    明，應認上訴顯無具體理由而不合法定程式，應予駁回，並
    不經言詞辯論為之。
據上論斷，應依刑事訴訟法第367條前段、第372條，判決如主文
。
中    華    民    國    109   年    1     月    31    日
                  刑事第八庭    審判長法  官  陳世宗
                                      法  官  吳勇毅
                                      法  官  呂寧莉
以上正本證明與原本無異。
施用第一級毒品部分如不服本判決，應於收受送達後20日內向本
院提出上訴書狀，其未敘述上訴之理由者並得於提起上訴後20日
內向本院補提理由書（均須按他造當事人之人數附繕本）「切勿
逕送上級法院」。
其餘部分不得上訴。
                                      書記官  賴資旻
中    華    民    國    109   年    2     月    3     日

原判決附表：
編號 起訴案號 行為之時間、地點及行為方式 查獲時間、地點 證據 主    文 1 108年度毒偵字第404號 甲○○於108 年1 月23日中午12時許，在新竹縣橫山鄉某工地，以捲菸方式後點燃後吸食之方式，施用第一級毒品海洛因1次。 嗣因其另犯施用毒品案件，經臺灣新竹地方檢察署檢察官以107年度毒偵字第1090號予以緩起訴處分，並命其接受戒癮治療，治療期間（107年5月31日起至108年5 月30日止），經命其向臺灣新竹地方檢察署觀護人室報到，接受定期採尿，而於108年1 月24日下午3時46分至該署觀護人室採尿送驗，結果呈嗎啡陽性反應，始悉上情。 1.被告之自白。 2.臺灣新竹地方檢察署施用毒品犯尿液檢體監管紀錄表（見108毒偵404卷第2頁） 3.臺灣新竹地方檢察署毒品犯採尿具結書、施用毒品犯受保護管束人採尿報到編號表（見108毒偵404卷第3頁至第4頁） 4.台灣尖端先進生技醫藥股份有限公司108 年2月15日濫用藥物檢驗報告【報告序號：竹檢-82】（見108毒偵404卷第5頁） 甲○○施用第一級毒品，處有期徒刑陸月，如易科罰金，以新臺幣壹仟元折算壹日。 2 108年度毒偵字第695號 甲○○於107 年2 月26日上午7時許，在新竹縣○○鄉○○路0段000巷00號住處內，先以捲菸方式後點燃後吸食之方式，施用第一級毒品海洛因1 次，再以將甲基安非他命置於玻璃球內，以火燒烤吸其煙霧之方式，施用第二級毒品甲基安非他命1次。 嗣因其另犯施用毒品案件，經臺灣新竹地方檢察署檢察官以107年度毒偵字第1090號予以緩起訴處分，並命其接受戒癮治療，治療期間（107年5月31日起至108年5 月30日止），經命其向臺灣新竹地方檢察署觀護人室報到，接受定期採尿，而於108年2 月27日上午10時21分至該署觀護人室採尿送驗，結果呈嗎啡及甲基安非他命陽性反應，始悉上情。 1.被告之自白。 2.臺灣新竹地方檢察署施用毒品犯尿液檢體監管紀錄表（見108毒偵695卷第2頁） 3.臺灣新竹地方檢察署毒品犯採尿具結書、施用毒品犯受保護管束人採尿報到編號表（見108毒偵695卷第3頁至第4頁） 4.台灣尖端先進生技醫藥股份有限公司108 年3月15日濫用藥物檢驗報告【報告序號：竹檢-64】（見108毒偵695卷第5頁） 甲○○施用第一級毒品，處有期徒刑陸月，如易科罰金，以新臺幣壹仟元折算壹日。又施用第二級毒品，處有期徒刑叁月，如易科罰金，以新臺幣壹仟元折算壹日。 3 108年度毒偵字第694號 甲○○於107 年3 月13日上午7 時許，在新竹縣○○鄉○○路0段000巷00號住處內，先以將甲基安非他命置於玻璃球內，以火燒烤吸其煙霧之方式，施用第二級毒品甲基安非他命1 次。另於同日上午11時許，在新竹縣芎林鄉某工地內，以捲菸方式後點燃後吸食之方式，施用第一級毒品海洛因1 次。 嗣因其另犯施用毒品案件，經臺灣新竹地方檢察署檢察官以107年度毒偵字第1090號予以緩起訴處分，並命其接受戒癮治療，治療期間（107年5月31日起至108年5 月30日止），經命其向臺灣新竹地方檢察署觀護人室報到，接受定期採尿，而於108年3 月14日上午10時36分至該署觀護人室採尿送驗，結果呈嗎啡、安非他命及甲基安非他命陽性反應，始悉上情。 1.被告之自白。 2.臺灣新竹地方檢察署施用毒品犯尿液檢體監管紀錄表（見108毒偵694卷第2頁） 3.臺灣新竹地方檢察署毒品犯採尿具結書、施用毒品犯受保護管束人採尿報到編號表（見108毒偵694卷第3頁至第4頁） 4.台灣尖端先進生技醫藥股份有限公司108 年3月28日濫用藥物檢驗報告【報告序號：竹檢-92】（見108毒偵694卷第5頁） 甲○○施用第二級毒品，處有期徒刑叁月，如易科罰金，以新臺幣壹仟元折算壹日。又施用第一級毒品，處有期徒刑陸月，如易科罰金，以新臺幣壹仟元，折算壹日。 4 108年度毒偵字第774號 甲○○於108 年3 月27日上午7 時許，在新竹縣○○鄉○○路0段000巷00號住處內，先以捲菸方式後點燃後吸食之方式，施用第一級毒品海洛因1 次，再以將甲基安非他命置於玻璃球內，以火燒烤吸其煙霧之方式，施用第二級毒品甲基安非他命1 次。 嗣因其另犯施用毒品案件，經臺灣新竹地方檢察署檢察官以107年度毒偵字第1090號予以緩起訴處分，並命其接受戒癮治療，治療期間（107年5月31日起至108年5 月30日止），經命其向臺灣新竹地方檢察署觀護人室報到，接受定期採尿，而於108年3 月28日上午10時59分至該署觀護人室採尿送驗，結果呈嗎啡、可待因及甲基安非他命陽性反應，始悉上情。 1.被告之自白。 2.臺灣新竹地方檢察署施用毒品犯尿液檢體監管紀錄表（見108毒偵774卷第2頁） 3.臺灣新竹地方檢察署毒品犯採尿具結書、施用毒品犯受保護管束人採尿報到編號表（見108毒偵774卷第3頁至第4頁） 4.台灣尖端先進生技醫藥股份有限公司108 年4月12日濫用藥物檢驗報告【報告序號：竹檢-78】（見108毒偵774卷第5頁） 甲○○施用第一級毒品，處有期徒刑陸月，如易科罰金，以新臺幣壹仟元折算壹日。又施用第二級毒品，處有期徒刑叁月，如易科罰金，以新臺幣壹仟元折算壹日。